【裁判字號】    97,消債更,27
【裁判日期】    971021
【裁判案由】    更生事件
【裁判全文】
臺灣宜蘭地方法院民事裁定            97年度消債更字第27號
債  務  人  甲○○
即  聲請人
上列當事人聲請消費者債務清理事件，本院裁定如下：
    主  文
債務人甲○○自中華民國九十七年十月二十四日下午十二時起開
始更生程序。
命司法事務官進行本件更生程序。
    理  由
一、按債務人與金融機構協商成立者，不得聲請更生或清算。但
    因不可歸責於己之事由，致履行顯有重大困難者，不在此限
    ；本條例施行前，債務人依金融主管機關協調成立之中華民
    國銀行公會會員辦理消費金融案件無擔保債務協商機制與金
    融機構成立之協議，準用前項之規定，消費者債務清理條例
    第151條第5項、第6項定有明文。又法院開始更生程序之裁
    定，應載明其年、月、日、時，並即時發生效力，次按法院
    裁定開始更生或清算程序後，得命司法事務官進行更生或清
    算程序，必要時得選任律師、會計師或其他適當之自然人或
    法人一人為監督人或管理人。亦為消費者債務清理條例第45
    條第1項、第16條第1項所明定。
二、本件聲請意旨略以：聲請人曾依「中華民國銀行公會會員辦
    理消費金融案件無擔保債務協商機制」請求與最大債權人國
    泰世華銀行共同協商清償方案，並於民國（下同）95年7月
    協商成立，每月應繳金額為新台幣（下同）27,619元。加計
    每月需向中國信託銀行繳納個別協商款1,500元，向台新銀
    行繳納個別協商款1,787元，合計每月需繳納協商款共30,90
    6元。惟聲請人每月所得僅31,600元，且尚須扶養兩名年幼
    子女，於四處告貸無門後不得已於97年4月間毀諾。是聲請
    人未能按約定給付，顯有不可歸責於己致履行顯有重大困難
    之事由。且聲請人之無擔保或無優先權之債務總額未逾1,20
    0萬元，復未經法院裁定開始清算程序或宣告破產，為此，
    爰依法向法院聲請准予更生等語。
三、經查：
 （一）依消費者債務清理條例第151條第6項，聲請人既已與最
       大債權銀行成立還款協議，則除因有不可歸責於己之事
       由，致履行顯有重大困難者外，不得向法院為更生之聲
       請。而依聲請人所自陳，於協商成立當時每月薪資僅約
       31,600元，此有聲請人所提出之聲請狀、財政部北區國
       稅局95年度、96年度綜合所得稅各類所得資料清單等在
       卷可稽，足認聲請人之主張尚屬符實。
 （二）又聲請人主張於協商成立後，因台新銀行及中國信託銀
       行未加入95年銀行公會辦理之一致性協商，而需個別協
       商並繳交個別協商款等事實，有聲請人所提出之更生聲
       請狀、財產與收入狀況說明書、債權人清冊、財團法人
       金融聯合徵信中心之債權人清冊、中華民國銀行公會會
       員辦理消費金融案件無擔保債務協商機制之分期還款計
       畫書、台新銀行與聲請人個別協商成立之協議書、聲請
       人向中國信託聲請個別協商之零利率申請書、聲請人繳
       納台新銀行個別協商款之匯款單正本等資料憑卷可採，
       足見聲請人的確於繳納一致性協商款之外，另需向台新
       銀行及中國信託銀行繳納個別協商款。且聲請人每月需
       向各銀行繳納之協商款項合計共30,906元，與聲請人協
       商成立當時每月平均所得31,600元相較，似嫌過高。再
       參酌行政院主計處公告之97年度台灣省平均每人每月最
       低生活費用9,829元，則聲請人每月實質所得應不足清償
       上述協議攤還之債務，故聲請人主張其有不可歸責於己
       致履行顯有重大困難情形，應信屬實，聲請人自得依法
       向本院聲請更生。
 （三）本件聲請人之更生請求，業據其提出更生聲請狀、財產
       及收入狀況說明書、債權人清冊、財政部國稅局95年度
       、96年度所得資料清單及財產歸屬清單、97年度每月薪
       資條、財團法人金融聯合徵信中心之債權人清冊、協商
       款匯款證明等資料附卷可參；且依聲請人所提出之戶籍
       謄本可知，聲請人之長女張方瑜，係出生於84年9月7日
       ，現年僅14歲；而聲請人之長子張亦宏，係出生於93年
       11 月23日，現年僅4歲，尚須由聲請人持續負擔部分扶
       養費用。應信聲請人所提出之必要支出加計協商金額，
       已超出聲請人每月所得之固定收入甚多，聲請人主張有
       不能清償債務之情事，自屬合理。此外，本件又查無聲
       請人有消費者債務清理條例第6條第3項、第8條或第46條
       各款所定駁回更生聲請之事由存在，則聲請人聲請更生
       ，應屬有據；並依上開規定命司法事務官進行本件更生
       程序，爰裁定如主文。
中    華    民    國    97    年    10    月    21    日
              民  事  庭    法      官  林翠華
上為正本係照原本作成
本件不得抗告
本裁定已於97年10月24日下午12時公告。
中    華    民    國    97    年    10    月    22    日
                            書  記  官  林秀麗


司法院資訊處製作；財團法人民間司法改革基金會備份。
